臺灣彰化地方法院刑事判決　　　　　　　　　　　　　九十三年度易字第一四九號
　　公　訴　人　臺灣彰化地方法院檢察署檢察官
　　被　　　告　丙○○
右列被告因詐欺等案件，經檢察官聲請以簡易判決處刑（九十三年度偵字第二七一號
），本院簡易庭認不宜以簡易判決處刑，移由本院依通常程序審理，本院判決如左：
    主  文
丙○○共同意圖為自己不法之所有，以詐術使人將本人之物交付，處有期徒刑肆月，
如易科罰金，以佰元折算壹日。
    事實及理由
一、犯罪事實：丙○○明知陳志銘（化名陳鉑琮，另由檢察官偵查中）信用不佳無法
    辦理貸款，且其並無購車之意，竟與陳志銘共同基於意圖為自己不法所有及不法
    利益之犯意聯絡，推由丙○○出面以購買中古車為由，於民國九十年十二月二十
    七日，在彰化縣彰化市四海汽車修護廠向安泰商業銀行股份有限公司（以下簡稱
    安泰銀行）佯稱願提供其購買之中古車車牌號碼ＤＩ─六一八一號自小客車設定
    動產抵押權予安泰銀行供擔保，向安泰銀行申請汽車貸款，致安泰銀行負責承辦
    此貸款案之職員誤以為丙○○係購車貸款人，即以丙○○為對象進行徵信、評估
    而陷於錯誤，同意核撥貸款新臺幣（下同）二十萬元，並撥入中古車行帳戶，丙
    ○○並為前揭動產擔保交易之債務人，依約應自九十年十二月二十七日起至九十
    四年四月一日止，分三十六期，每月給付七千四百二十元之本息予安泰銀行，且
    約定標的物存放處所為彰化縣彰化市○○里○○路○段廿六巷一一○號，並不得
    任意變更車輛之所在地。詎丙○○在貸得前開款項後，自九十一年四月一日即第
    三期起即拒繳分期款，並任由陳志銘將前揭車輛遷移他處，不知去向。嗣安泰銀
    行將上開債權移轉予乙○汽車股份有限公司（以下稱乙○公司），並於九十一年
    六月五日申請變更登記為前開動產抵押之債權人，並派員至約定標的物存放地點
    查訪，均不見該自小客車，致乙○公司追索無著而受有損害，始查悉上情。
二、證據名稱：(一)告訴代理人卓敏隆於偵查中之指述；
              (二)證人即對保人甲○○於本院之證述；
              (三)貸款暨動產抵押契約書影本一紙；
              (四)動產擔保交易動產抵押設定債權人變更登記申請書影本一紙；
      (五)動產擔保交易（動產抵押）移轉契約書影本一紙；
              (六)客戶分期繳款記錄查詢一份。
三、對於被告有利證據不採納之理由：
  (一)被告辯稱：本件貸款係因當時伊在外積欠債務，陳志銘稱會幫伊處理債務，伊才
    出名，車子係由陳志銘開走，陳志銘是使用脅迫方法逼伊簽名的，伊與陳志銘並
    非共犯云云；惟查，本件辦理貸款前之對保情形，業據證人甲○○於本院審理時
    結證稱：貸款暨動產抵押契約書係伊交由被告親自簽名無誤，且對保過程並未見
    到有人強迫被告簽名等語明確（見本院九十三年七月一日審理筆錄第六頁），則
    關於脅迫之情，除被告之陳述外，實乏其他實據可資佐證。再者，被告於本院審
    理時就其與陳志銘相識、本件借貸之經過陳稱：伊拿證件至彥宸工商服務社（被
    告稱該工商服務社係陳志銘所經營）辦理貸款，陳志銘知道伊積欠他人債務，說
    要幫伊處理，伊拿三十萬元交付陳志銘處理債務，之後債權人就沒有再來找伊，
    陳志銘向伊要求回扣，要以伊名義購車，車款陳志銘會負擔等語（參見本院審理
    筆錄第十一至十三頁），則被告係因陳志銘代其處理債務問題，始提供自己名義
    供陳志銘使用，顯見被告擔任本件購車貸款之借款人及動產擔保交易之債務人即
    為陳志銘代其處理債務之代價或報酬甚明。況被告復自承伊知道簽立貸款暨動產
    抵押契約書之目的在向安泰銀行借貸，衡之一般社會經驗，向金融機關借款必先
    經過徵信程序，評估債權之確保性、可回收性等，此乃金融機構評估貸放風險之
    方法，被告既無購車貸款之意，復佯以購買中古車為由，並將車牌號碼ＤＩ─六
    一八一號自小客車供擔保設定動產抵押權，使安泰銀行陷於錯誤，誤認被告即為
    購車借款人且有動產擔保，始同意貸放款項，另倘陳志銘之信用良好，並有資力
    支付借款本息，當可以自己名義購車並向金融機關借貸，而無需使用被告之名義
    ，被告對此詐騙手段實難諉為不知，被告前開辯詞，尚難憑採。
  (二)又卷內固有關於被告向彰化縣警察局彰化分局泰和派出所告訴陳志銘夥同另二名
    男子傷害、妨害自由、恐嚇、侵占等罪之警詢筆錄及秀傳紀念醫院驗傷診斷書等
    件，惟依前開筆錄觀之，被告告訴遭毆打之時間為九十一年四月二十二日，係在
    本件犯罪時間之後始發生，被告是否確遭毆打、遭何人毆打、原因為何，實難僅
    憑被告告訴之詞率以認定，是前揭警詢筆錄、驗傷診斷書尚不足為有利被告之認
    定。
  (三)至被告聲請傳喚嘉鴻當舖負責人欲證明陳志銘以脅迫方式將車輛典當之事實，然
    被告已陳稱伊遭陳志銘脅迫時嘉鴻當舖負責人並未在場，且審判期日復稱嘉鴻當
    舖已無繼續營業亦不知負責人之姓名，本院因認與本件待證事實並無重要關係，
    尚無調查之必要，併此敘明。
四、應適用之法條：刑事訴訟法第四百五十二條、第二百九十九條第一項前段，動產
    擔保交易法第三十八條，刑法第十一條前段、第二十八條、第三百三十九條第一
    項、第五十五條、第四十一條第一項前段，罰金罰鍰提高標準條例第一條前段、
    第二條，判決如主文。
中      華      民      國    九十三    年      七      月     十四     日
                                臺灣彰化地方法院刑事第二庭
                                  審判長法官  林  欽  章
                                  法      官  吳  俊  螢
                                  法      官  許  雅  婷
右正本證明與原本無異。
如不服本判決，應於判決送達後十日內向本院提出上訴狀( 須附繕本 )。
告訴人或被害人對於判決如有不服具備理由請求檢察官上訴者，其上訴期間之計算係
以檢察官收受判決正本之日期為準。
                法院書記官  謝  秋  德
中      華      民      國    九十三    年      七      月     十五     日
附錄本案論罪科刑法條全文：
中華民國刑法第三百三十九條
意圖為自己或第三人不法之所有，以詐術使人將本人或第三人之物交付者
，處五年以下有期徒刑、拘役或科或併科一千元以下罰金。
以前項方法得財產上不法之利益或使第三人得之者，亦同。
前二項之未遂犯罰之。
動產擔保交易法第三十八條
動產擔保交易之債務人，意圖不法之利益，將標的物遷移、出賣、出質、
移轉、抵押或為其他處分，致生損害於債權人者，處三年以下有期徒刑、
拘役或科或併科六千元以下之罰金。
